臺灣高雄地方法院刑事判決　　　　　　 95年度交易字第627號
公　訴　人　臺灣高雄地方法院檢察署檢察官
被　　　告　丙○○
上列被告因過失傷害案件，經檢察官提起公訴（95年度偵字第
26210 號），被告為有罪之陳述，本院合議庭裁定由受命法官行
簡式審判程序，判決如下：
    主    文
丙○○因過失傷害人，處拘役伍拾日，如易科罰金，以銀元佰
元即新台幣玖佰元折算壹日。
    事    實
一、丙○○於民國95年5 月18日下午6 時20分許，騎乘車牌號碼
    XOG-885 號重型機車，沿高雄市○○區○○里○○路行駛，
    行經崇德路與文寧路口時，應注意文寧路係單向行車，且依
    當時情況並無不能注意情事，竟疏未注意車前狀況，自崇德
    路由南向北轉入文寧路而逆向行駛，於崇德路、文寧路交岔
    路口以北第1 支路燈往前約12.5公尺處（原生植物園北向左
    側文寧路），而與因天色已幕無法注意車前狀況、順向沿文
    寧路（微彎）由北向南騎乘車牌號碼ZET-538 號輕型機車之
    乙○○對撞，致使乙○○因而受有腦震盪、多處鈍挫傷、多
    處擦傷及頸部挫傷等傷害。
二、案經乙○○訴由高雄市政府警察局左營分局移送臺灣高雄地
    方法院檢察署檢察官偵查起訴。
    理    由
一、本件被告所犯係死刑、無期徒刑、最輕本刑為3 年以上有期
    徒刑以外之罪，其於準備程序中就被訴事實為有罪之陳述，
    經法官告知簡式審判程序之旨，並聽取公訴人及被告之意見
    後，本院合議庭認無不得或不宜改依簡式審判程序進行之情
    事，依刑事訴訟法第273 條之1 第1 項、第284 條之1 規定
    ，裁定本件進行簡式審判程序，合先敘明。
二、檢察官、被告於本院準備及審理程序，對起訴書所載證據清
    單所列證據方法之證據能力，均不爭執，表示同意作為證據
    ；且被告就其警詢及檢察官偵訊之陳述，亦表示實在，無意
    見等語（參本院卷第81、89頁）。再上揭事實，業據被告於
    警詢、檢察官偵訊及本院審理中坦承不諱，核與告訴人乙○
    ○於警詢中陳述明確（參警卷第2 至6 頁），且有本件道路
    交通事故現場圖、道路交通事故調查報告表、事故分析研判
    表、交通事故談話紀錄表各1 份、現場及機車照片共8 紙（
    參警卷第10至19頁）、告訴人於高雄榮民總醫院就診之診斷
    證明書1 份（參警卷第20頁）在卷可稽。按機器腳踏車並非
    慢車（道路交通安全規則所定在道路上不依軌道或電力架線
    而以原動機行駛之車輛即汽車，包括機器腳踏車）；「機器
    腳踏車行駛之車道，應依標誌或標線之規定行駛」、「機器
    腳踏車行駛至交岔路口，其轉彎，應依標誌或標線之規定行
    駛」，且「汽車（含機車）行駛時，駕駛人應注意車前狀況
    ：：；並隨時採取必要之安全措施」，道路交通安全規則第
    2 條第1 款、第99條第1 項前段、第2 項前段、第94條第3
    項分別定有明文。本件高雄市○○區○○里○○路係經劃為
    由北向南之單向車道，有道路交通事故現場圖、事故分析研
    判表1 份在卷足參；而本件被告於行經崇德路與文寧路口時
    ，應注意文寧路係單向行車不得進入，且依當時情況並無不
    能注意情事，竟疏未注意，自崇德路由南向北轉入文寧路而
    逆向行駛，致與被害人乙○○之機車對撞而發生本件事故，
    被告騎乘機車未能遵守上開規定，以致肇事，其行為自有過
    失，是被告上開自白，核與卷內積極證據相符，洵堪採信。
    又告訴人因被告過失行為發生本件車禍事故，受有上開傷害
    之事實已明，則被告之過失行為與告訴人受有傷害間，顯有
    相當因果關係。從而，本件被告有過失傷害犯行，事證明確
    ，堪以認定。
三、按行為後法律有變更者，適用行為時之法律。但行為後之法
    律有利於行為人者，適用最有利於行為人之法律，刑法第2
    條第1 項定有明文。本件被告行為後，如附表所示之法律規
    定，業經總統於民國94年2 月2 日修正公布，並自95年7 月
    1 日施行，自應就前揭規定加以比較適用。再被告犯罪後法
    律有變更，而比較行為時及裁判時之法律時，應就與罪刑有
    關之共犯、未遂犯、結合犯以及累犯加重、自首減輕、暨其
    他法定加減原因與加減比例等一切情形，比較其全部之結果
    ，而為整體之適用，不能割裂而分別適用新舊法有利之條文
    （最高法院95年度台上字第3735號判決意旨參照）。本件經
    依附表所示就罰金刑下限、易科罰金折算標準等規定整體比
    較之結果，裁判時之新法並未較有利於被告，從而，依刑法
    第2 條第1 項前段規定，自應適用行為時法即修正前舊法之
    規定。
四、核被告丙○○所為，係犯刑法第284 條第1 項前段之過失傷
    害罪。爰審酌被告騎乘機車行經禁止進入文寧路之單向路口
    ，本即不得進入，復未注意車前狀況等過失，致與沿單向道
    前行無法注意車前狀況之被害人乙○○機車發生對撞，致乙
    ○○受有傷害，且被告雖與告訴人達成賠償金額之口頭和解
    ，尚未給付任何賠償予告訴人，告訴人未表示撤回告訴或原
    諒之意，參酌告訴人受傷程度、被告為完全過失，惟念及被
    告本件事故亦受有相當傷害，且最近10年內並無受刑事宣告
    之前科紀錄，有台灣高等法院被告前案紀錄表在卷足參，堪
    認素行尚可等一切情狀，量處如主文所示之刑，並諭知易科
    罰金之折算標準。
據上論結，依刑事訴訟法第273 條之1 第1 項、第284 條之1 、
第299 條第1 項前段，刑法第2 條第1 項前段、第284 條第1 項
前段，修正前刑法第41條第1 項前段，修正前罰金罰鍰提高標準
條例第1 條前段、第2 條，現行法規所定貨幣單位折算新台幣條
例第2 條，判決如主文。
本案經檢察官甲○○到庭執行職務。
中　　華　　民　　國　　96　　年　　6 　　月　　15　　日
                    交通法庭   法  官　李昆南
以上正本證明與原本無異。
如不服本判決，應於送達之日起10日內向本院提出上訴書狀。
中　　華　　民　　國　　95　　年　　6 　　月　　15　　日
                               書記官　黃美玲
附錄本判決論罪之法條：
刑法第284條第1 項：
因過失傷害人者，處6 月以下有期徒刑、拘役或5 百元以下罰金
，致重傷者，處1年以下有期徒刑、拘役或5百元以下罰金。
附表：
┌──────┬─────────────┬─────────────┬───────┬────┐
│相關變更條文│行為時法（下稱舊法）之內容│裁判時法（下稱新法）之內容│比  較  理  由│備    註│
├──────┼─────────────┼─────────────┼───────┼────┤
│【罰金刑貨幣│依法律應處罰金、罰鍰者，就│中華民國94年1 月7 日法修正│刑法之貨幣單位│按現行法│
│單位之變更】│其原定數額得提高為2 倍至10│施行後，刑法分則編所定罰金│由「元（指銀元│規所定貨│
│罰金罰鍰提高│倍（刑法乃係定明10倍）。第│之貨幣單位為新臺幣。94年1 │）」變更為「新│幣單位折│
│標準條例第1 │1 條所定得提高倍數之規定，│月7 日刑法修正時，刑法分則│臺幣」，且刑法│算新臺幣│
│條前段、第5 │於本條例修正後制定之法律，│編未修正之條文定有罰金者，│分則之罰金數額│條例第2 │
│條→刑法施行│不適用之；本條例修正前公布│自94年1 月7 日刑法修正施行│，亦視該分則先│條之規定│
│法第1 條之1 │之法律，於本條例修正後修正│後，就其所定數額提高為30倍│前曾修正與否，│折算後等│
│第1項 、第2 │其罰金罰鍰數額或法律經全部│。但72年6 月26日至94年1 月│而分別提高3 倍│值，是新│
│項          │修正而其罰金罰鍰數額未予變│7 日新增或修正之條文，就其│或30倍。      │法未有利│
│            │更者，亦同。              │所定數額提高為3 倍。      │              │於被告。│
├──────┼─────────────┼─────────────┼───────┼────┤
│刑法第33條第│罰金：（銀元）1 元以上。  │罰金：新臺幣1,000 元以上，│罰金刑之下限，│舊法有利│
│5 款：罰金刑│                          │以百元計算之。            │由銀元10元（經│於被告  │
│下限變更    │                          │                          │提高）即新臺幣│        │
│            │                          │                          │30元，提高為新│        │
│            │                          │                          │臺幣1,000 元  │        │
├──────┼─────────────┼─────────────┼───────┼────┤
│【易科罰金折│犯最重本刑為5 年以下有期徒│犯最重本刑為5 年以下有期徒│易科罰金折算標│舊法有利│
│算標準變更】│刑以下之刑之罪，而受6 個月│刑以下之刑之罪，而受6 個月│準由銀元300 元│於被告  │
│修正前刑法第│以下有期徒刑或拘役之宣告…│以下有期徒刑或拘役之宣告者│即新臺幣900 元│        │
│41條第1 項前│得以（銀元，下同）1 元以上│，得以新臺幣1,000 元、    │，提高為以新臺│        │
│段、修正前罰│3 元以下折算1 日，易科罰金│2,000 元或3,000 元折算1 日│幣1,000 元、  │        │
│金罰鍰提高標│。依刑法第41條易科罰金…就│，易科罰金。              │2,000 元、3,00│        │
│準條例第2條 │其原定數額提高為100 倍折算│                          │0 元折算1 日  │        │
│→現行刑法第│1 日；法律所定罰金數額未依│                          │              │        │
│41條第1 項前│本條例提高倍數，或其處罰法│                          │              │        │
│段          │條無罰金刑之規定者，亦同。│                          │              │        │
├──────┼─────────────┴─────────────┴───────┴────┤
│整體比較結果│舊法有利於被告                                                                  │
└──────┴────────────────────────────────────────┘
